
# Grupo - Integrantes

- Arangure Tito Jesús Joseph
- Cruz Dominguez Zashiel
- Saravia Chacaltana Gabriel Giancarlo
- López Acharte Leonardo César
- García Espinoza Carlos Nicolas
- Valencia Palomino Alvaro Armando

---

## 1. Función para calcular el Volumen Tidal (VT)

El volumen tidal es la cantidad de aire inhalado o exhalado en un ciclo respiratorio. Es un parámetro crucial en la evaluación de la función pulmonar.

**Fórmula:**
Volumen Tidal = Volumen total de aire respirado / Número de respiraciones

**Valores normales:**
- Adultos: 500-600 ml por respiración

**Desarrollo en RStudio:**
```{r}
calcular_volumen_tidal <- function(volumen_total, respiraciones) {
  vt <- volumen_total / respiraciones
  return(vt)
}

# Ejemplo de uso
calcular_volumen_tidal(6000, 12)  # Devuelve el volumen tidal en ml
```

**Importancia:**
El volumen tidal es fundamental para la evaluación de la capacidad pulmonar, especialmente en pacientes con enfermedades respiratorias como el asma o la EPOC.

---

## 2. Función para calcular el Déficit Calórico

El déficit calórico es la diferencia entre las calorías consumidas y las calorías quemadas. Es utilizado para calcular la cantidad de peso que una persona perderá si mantiene este déficit.

**Fórmula:**
Déficit Calórico = Calorías Consumidas - Calorías Quemadas

**Valores normales:**
- Un déficit calórico de 500 calorías por día puede resultar en la pérdida de aproximadamente 0.5 kg por semana.

**Desarrollo en RStudio:**
```{r}
calcular_deficit_calorico <- function(calorias_consumidas, calorias_quemadas) {
  deficit <- calorias_consumidas - calorias_quemadas
  return(deficit)
}

# Ejemplo de uso
calcular_deficit_calorico(2000, 2500)  # Devuelve el déficit calórico en calorías
```

**Importancia:**
El déficit calórico es un indicador esencial en los planes de pérdida de peso, y su monitoreo es crucial para un manejo adecuado del peso corporal.

---

## 3. Función para calcular el Índice de Resistencia Insulínica (HOMA-IR)

El HOMA-IR es un índice utilizado para medir la resistencia a la insulina y evaluar el riesgo de desarrollar diabetes tipo 2.

**Fórmula:**
HOMA-IR = (Glucosa en ayunas x Insulina en ayunas) / 405

**Valores normales:**
- HOMA-IR < 1: Sensibilidad a la insulina normal
- HOMA-IR > 2.5: Indicativo de resistencia a la insulina

**Desarrollo en RStudio:**
```{r}
calcular_homa_ir <- function(glucosa, insulina) {
  homo_ir <- (glucosa * insulina) / 405
  return(homo_ir)
}

# Ejemplo de uso
calcular_homa_ir(90, 15)  # Devuelve el valor de HOMA-IR
```

**Importancia:**
Este índice es útil para detectar la resistencia a la insulina, lo que puede ayudar a prevenir o controlar la diabetes tipo 2.

---

## 4. Función para calcular el Flujo Urinario

El flujo urinario es la cantidad de orina producida por el cuerpo en un período de tiempo determinado. Es un parámetro útil para evaluar la función renal.

**Fórmula:**
Flujo Urinario = Volumen de orina / Tiempo

**Valores normales:**
- Adultos: 0.5-1.5 ml/min

**Desarrollo en RStudio:**
```{r}
calcular_flujo_urinario <- function(volumen_orina, tiempo) {
  flujo <- volumen_orina / tiempo
  return(flujo)
}

# Ejemplo de uso
calcular_flujo_urinario(1500, 60)  # Devuelve el flujo urinario en ml/min
```

**Importancia:**
El monitoreo del flujo urinario es crucial para detectar insuficiencia renal y otras condiciones urinarias.

---

